【裁判字號】    97,訴,2258
【裁判日期】    971027
【裁判案由】    損害賠償
【裁判全文】
臺灣臺中地方法院民事判決              97年度訴字第2258號
原      告  乙○○
訴訟代理人  楊玉真律師
複代理人    杜逸新律師
被      告  甲○○
上列當事人間因傷害刑事案件，經原告提起刑事附帶民事訴訟（
97年度中簡附民字第49號）之請求損害賠償事件，由本院刑事庭
裁定移送前來，本院於民國97年10月13日言詞辯論終結，判決如
下：
    主  文
被告應給付原告新台幣伍萬元，及自民國九十七年十月十四日起
至清償日止，按年息百分之五計算之利息。
原告其餘之訴駁回。
訴訟費用由被告負擔百分之五，餘由原告負擔。
本判決原告勝訴部分，得假執行；但被告如以新台幣伍萬元預供
擔保，得免為假執行。
原告其餘假執行之聲請駁回。
    事實及理由
一、原告起訴主張：
    被告為台中市○○○路○段883號之萊爾富便利商店之合夥經
    營店長，原告於民國96年12月8日下午3時20分許，至該處向
    原告購買香煙，但雙方發生言語衝突，原告先推被告之胸部
    一下，再持收銀臺外的壓克力製之發票箱擲向被告身體（惟
    未成傷）後，隨即朝店外走去，被告於盛怒下，竟基於傷害
    之犯意，拿起收銀臺下之鐵條1支，至店外追打原告，致原
    告受有左大腿挫傷、左小腿擦傷、右手第3指擦傷等傷害。
    爰依民法第184條第1項、第195條第1項之規定提起本件訴訟
    ，請求被告賠償非財產上之損害新台幣（下同）100萬元等
    語。並聲明：(1)被告應給付原告100萬元，及自97年10月14
    日起至清償日止，按年息5%計算之利息；(2)願供擔保請准宣
    告假執行。
二、被告則以：
    對原告所受左大腿挫傷、左小腿擦傷、右手第3指擦傷等傷
    勢係被告所造成不爭執，惟被告係基於原告欲攻擊而正當防
    衛，只是防衛過當等語置辯。並聲明：(1)原告之訴及假執行
    之聲請均駁回；(2)如受不利判決，願供擔保請准宣告免為假
    執行。
三、本件兩造不爭執事項：
  (一)被告為台中市○○○路○段883號之萊爾富便利商店之合夥經
    營店長。
  (二)原告於96年12月8日下午至上開萊爾富便利商店購物與被告
    爭執，嗣原告因被告之毆打受有左大腿挫傷、左小腿擦傷、
    右手第3指擦傷之傷勢。
  (三)被告因上開傷害事實，經本院以97年度中簡字第2039號判處
    拘役30日確定。
四、法院之判斷：
    原告主張被告有上開傷害之侵權行為，而請求被告應賠償其
    非財產上損害等情，為被告所否認，並以前揭詞置辯，是本
    件應審酌者厥為：(一)被告上開行為是否構成侵權行為？(二)原
    告得否向被告請求非財產上之損害賠償？其得請求之金額為
    多少？經查：
  (一)被告上開行為是否構成侵權行為？
    被告雖抗辯：其係基於原告欲攻擊而正當防衛，只是防衛過
    當云云。惟查，本件刑事案件於偵查中經當庭勘驗監視器錄
    影光碟，原告於先推被告胸部1下，再持收銀臺外的壓克力
    製之發票箱擲向被告身體後，即朝店外走去，並未欲再對被
    告攻擊，其對被告身體上之侵害已然結束，惟被告於侵害結
    束後，方始拿出收銀臺下方之鐵條，至店外追打告訴人成傷
    ，應認係洩忿之舉，核與正當防衛之要件有間，不能阻卻其
    傷害行為之違法性；又被告涉犯之傷害犯行，業經本院以97
    年度中簡字第2039號刑事案件判處拘役30日，嗣經被告上訴
    後撤回確定等情，有本院97年度中簡字2039號刑事判決可參
    ，是被告確有傷害之侵權行為甚明，堪信原告此部分之主張
    為真實，且被告上開行為與原告所受之傷害間，顯有相當因
    果關係，亦堪認定。
  (二)原告得否向被告請求非財產上之損害賠償？其得請求之金額
    為多少？
    1.按因故意或過失，不法侵害他人權利者，負損害賠償責任
      ；不法侵害他人之身體、健康、名譽、自由、信用、隱私
      、貞操，或不法侵害其他人格法益而情節重大者，被害人
      雖非財產上之損害，亦得請求賠償相當之金額，民法第18
      4條第1項前段、第195條第1項前段分別定有明文。次按慰
      藉金之賠償須以人格權遭遇侵害，使精神上受有痛苦為必
      要，其核給之標準固與財產上損害之計算不同，然非不可
      斟酌雙方身分資力與加害程度，及其他各種情形核定相當
      之數額，最高法院51年台上字第223號判例可資參照。又
      人格權遭遇侵害而受有精神上之痛苦，於請求賠償精神慰
      撫金時，其核給之標準須參酌實際加害情形、被害人之身
      分、地位與加害人之經濟狀況等關係定之。
    2.本院審酌本件被告以不法方式毆傷原告，致原告受有左大
      腿挫傷、左小腿擦傷、右手第3指擦傷之傷勢，精神亦因
      而受有痛苦，其請求被告賠償相當之金額以資慰撫，自應
      准許。又查原告為大明中學肄業，目前惟晟懿工業股份有
      限公司及高懿工業股份有限公司之負責人，年薪約200萬
      元，名下有不動產房屋、土地多筆及股票、投資等，被告
      為大學畢業，目前經營便利商店，月薪約2萬餘元，名下
      並無不動產及汽車等情，業據兩造分別陳述明確，並經本
      院依職權查詢兩造財產狀況，有稅務電子閘門財產所得調
      件明細表附卷可按。本院參酌兩造之社會身分、地位、教
      育程度、財產經濟狀況、工作及原告所受之精神上痛苦等
      一切情狀，認原告所得請求被告賠償其所受之非財產上損
      害，應以5萬元為相當，逾該數額之請求，為無理由。
  (三)從而，原告依侵權行為之法律關係，請求被告給付5萬元，
    及自97年10月14日起至清償日止，按年息5%計算之利息，為
    有理由，應予准許；逾此部分之請求，為無理由，應予駁回
    。
  (四)本件係所命給付金額未逾50萬元之判決，爰依民事訴訟法第
    389條第1項第5款之規定，依職權宣告假執行；另被告陳明
    願供擔保，聲請宣告免為假執行，核無不合，爰於原告勝訴
    部分，酌定相當之擔保金額，予以准許。至原告敗訴部分，
    其假執行之聲請，因訴之駁回而失所附麗，應予駁回。
五、本件事證已臻明確，兩造其餘之攻擊及防禦方法，核與本件
    判決結果無影響，爰不逐一論述，附此敘明。
六、訴訟費用負擔及假執行宣告之依據：民事訴訟法第79條、第
    389條第1項第5款、第392條第2項，判決如主文。
中    華    民    國    97    年    10    月    27    日
                  民事第一庭    法  官  卓進仕
以上正本係照原本作成。
如對本判決上訴，須於判決送達後20日內向本院提出上訴狀（須
附繕本）。
中    華    民    國    97    年    10    月    27    日
                                書記官  賴榮順


司法院資訊處製作；財團法人民間司法改革基金會備份。
